臺灣雲林地方法院民事裁定
110年度司繼字第435號
聲  請  人  胡忠義  
上聲請人聲請核定遺產管理人報酬事件，本院裁定如下：
    主  文
聲請人任被繼承人王清燦之遺產管理人之報酬酌定為新臺幣玖仟
元。
程序費用新臺幣壹仟元由被繼承人王清燦之遺產負擔。
    理  由
一、本件聲請意旨略以：聲請人經鈞院109 年度繼字第138 號民
    事裁定選任為被繼承人王清燦之遺產管理人，其所遺如附表
    所示之不動產，經本院110 年度司執字第18542 號清償債務
    強制執行事件，將被繼承人王清燦與其他債務人王清本應有
    部分各6 分之1 ，合計應有部分為6 分之2 之土地，於民國
    110 年11月18日拍定在案，拍定金額為新臺幣（下同）628,
    000 元，爰依民法第1183條規定，聲請酌定擔任本件被繼承
    人遺產管理人之報酬等語。
二、按遺產管理人得請求報酬，其數額由法院按其與被繼承人之
    關係、管理事務之繁簡及其他情形，就遺產酌定之，必要時
    ，得命聲請人先為墊付；親屬會議不能召開或召開有困難時
    ，依法應經親屬會議處理之事項，由有召集權人聲請法院處
    理之；親屬會議經召開而不為或不能決議時，亦同，民法第
    1183條、第1132條第2 項分別定有明文。次按聲請法院處理
    關於酌定遺產管理人報酬事件係應經親屬會議處理之事件，
    專屬被繼承人住所地法院管轄；法院就前條第5 項所定事件
    所為裁定時，得調查遺產管理人所為遺產管理事務之繁簡及
    被繼承人之財產收益狀況，家事事件法第181 條第5 項第7 
    款、第182 條亦有明定。故法院選任之遺產管理人得聲請法
    院酌定其報酬，惟本案並無親屬會議可資酌定報酬數額，是
    遺產管理人自得向被繼承人住所地之法院聲請酌定遺產報酬
    。另就報酬數額部分，財政部雖頒訂「代管無人承認繼承遺
    產作業要點」作為請求遺產管理報酬之依據，惟查該作業要
    點僅為行政規則，並無拘束本院之效力，本院仍應本於獨立
    確信之判斷，自行認定事實、適用法律。又遺產報酬金額為
    法院職權審酌事項，不受當事人聲明之拘束，故就不准許之
    部分，毋庸另為駁回之諭知，先行說明。
三、經查：
　㈠聲請人主張之前開事實，業據其提出本院109 年度繼字138  
    號選任遺產管理人事件民事裁定暨確定證明書、本院民事執
    行處通知、被繼承人遺產清冊、財團法人金融聯合徵信中心
    債權銀行報送授信資料明細、財政部中區國稅局遺產稅免稅
    證明書、本院自行收納向收據、雲林縣政府斗南戶政事務所
    戶政規費收據、雲林縣政府地政規費收據等影本為證，復經
    本院依職權調取本院108 年度繼字第480 、713 、793 號拋
    棄繼承事件、109 年度繼字第138 號選任遺產管理人事件、
    1 09年度家催字第24號公示催告事件、110 年度司執字第18
    542 、20128 號清償債務強制執行等案卷核閱無訛。準此，
    聲請人本於遺產管理人之地位，聲請本院酌定報酬，洵屬有
    據。
　㈡本院依聲請人所提出之上開資料，及核閱上開清償債務強制
    執行事件案卷後，審酌聲請人自就任被繼承人王清燦遺產管
    理人後，管理被繼承人王清燦遺產相關事務（含於行政執行
    程序中收受行政執行署通知）之時間將近2 年，且依財政部
    中區國稅局遺產稅免稅證明書顯示，被繼承人所遺不動產共
    計約值1,094,405 元，而本件被繼承人王清燦之遺產法律關
    係尚屬單純，考量本件聲請人處理上開事務耗費之心力、時
    間，及後續將剩餘遺產移交國庫等事務所需時間，與債權人
    受償權利之保障等一切情狀，爰酌定本件遺產管理報酬金額
    如主文第一項所示。
　㈢至於本件聲請人就任被繼承人王清燦之遺產管理人後，除其
    遺產管理報酬依前揭法條規定，應由法院酌定外，其餘遺產
    管理人代墊之費用等，聲請人可檢具相關證據，由遺產中支
    出，或於執行程序中列為執行必要費用而優先受償，非得由
    本院於酌定遺產管理報酬事件中予以酌定；另聲請人應於遺
    產管理人職務執行完畢後，依家事事件法第140 條規定，向
    法院陳報處理遺產之狀況並提出有關文件，均併予敘明。
四、如對本裁定抗告，須於裁定送達後10日之不變期間內，向本
    院提出抗告狀，並繳納抗告費新臺幣1,000 元。
中　　華　　民　　國　　111 　年　　1 　　月　　10　　日
                    家事法庭  司法事務官  陳崇漢
以上正本係照原本作成
如對本裁定抗告須於裁定送達後10日內向本院提出抗告狀
中　　華　　民　　國　　111 　年　　1 　　月　　10　　日
                              書  記  官　鄭景徽
附表：
土地坐落     平方公尺 權利範圍 縣市 鄉鎮市區 段 小段 地號   雲林縣 口湖 下崙  1040-1 3810 6分之1 備考 一般農牧用地。民國110年11月18日以314,000元拍定。